臺灣彰化地方法院民事判決　九十三年度重訴字第七五號
　　原　　　告　　己○○
　　　　　　　　　丙○○
　　　　　　　　　戊○○
　　訴訟代理人　　陳青來律師
　　被　　　告　　乙○○
　　　　　　　　　丁○○
　　兼右一人
　　訴訟代理人　　甲○○
右當事人間請求損害賠償事件，本院於九十四年三月二十四日言詞辯論終結，判決如
左：
    主　　　文
被告等應連帶給付原告戊○○新台幣拾捌萬柒仟佰壹拾玖元；連帶給付原告己○○新台幣萬壹仟壹佰貳拾元；連帶給付原告丙○○新台幣萬壹仟零柒拾元，及均
自民國九十二年五月二十一日起，至清償日止，按週年利率百分之五計算的利息。
原告等其餘之訴駁回。
訴訟費用由被告等連帶負擔百分之五，餘由原告等負擔。
本判決第一、三項得為假執行。
原告等其餘假執行的聲請駁回。
    事實及理由
一、原告等起訴主張被告丁○○、乙○○、甲○○等人與不詳姓名之成年男子，於民
    國九十一年十一月二十八日下午四時十分許，在彰化縣埔心鄉○○村○○路三一
    ０號、三一二號原告等住處門前，共同持木質棒球棍毆打原告等人，致原告丙○○受有右上臂挫傷合併腫脹及淤青六×八公分的傷害，己○○受有右眼瞼三．五
    ×三公分皮下瘀血的傷害，戊○○受有腹部鈍傷合併脾臟撕裂傷、脾臟內出血、
    頭部外傷、背部挫傷、左側第十一肋骨輕微骨折、枕部十二×十公分皮下血腫、
    左背部二十×十公分、十五×十公分皮下瘀血等傷害，被告等上述傷害犯行，業
    經本院九十二年度易字第五一八號、台灣高等法院台中分院九十三年度上易字第
    六七五號刑事判決，處被告乙○○有期徒刑五月、被告丁○○、甲○○各有期徒
    刑三月確定在案，則被告等乃共同不法侵害原告等之身體或健康，依民法第一百
    八十四條第一項前段、第一百八十五條第一項、第一百九十三條第一項及第一百
    九十五條第一項規定，對於原告等因此所受損害，即應連帶負損害賠償責任。茲
    因原告等受有下述損害：（一）醫療費用的損害：原告戊○○、己○○、丙○○
    因受被告等的傷害，計各支出醫療費用八萬零九百十九元、三萬七千一百二十元
    、一萬三千零七十元。（二）不能工作的損害：原告戊○○為板模師傅，並從事
    板模工程承包，每月平均有十一萬元的收入，因受被告等的傷害，致三年內無法
    工作，計受有三百九十六萬元的損害；原告己○○從事販賣成衣工作，每日可獲
    得利潤二千元，因受被告等的傷害，致七日無法工作，計受有一萬四千元的損害
    。（三）精神慰撫金：原告戊○○無端遭受被告等人圍毆，至今不能久站，頭部
    抽痛暈眩、腹部麻痛、脾臟血囊尚未消除，身心所受痛苦至鉅，不知如何面對未
    來，因請求被告等賠償精神慰撫金四百萬元，以資慰藉；原告己○○、丙○○無
    端遭受被告等人圍毆成傷，身心至為痛苦，乃各請求被告等賠償精神慰撫金五十
    萬元、四十萬元，爰依法提起本訴等語，並聲明：（一）被告等應連帶給付原告
    戊○○八百零四萬零九百十九元；連帶給付原告己○○五十五萬一千一百二十元
    ；連帶給付原告丙○○四十一萬三千零七十元，及均自起訴狀繕本送達被告等之
    翌日起，至清償日止，按週年利率百分之五計算的利息。（二）願意提供擔保，
    聲請宣告假執行。
二、被告乙○○辯稱其雖有推倒原告戊○○，致戊○○左背部二處皮下瘀血，但戊○○枕部皮下瘀血腫是戊○○自己跌入田裡所致，而戊○○腹部鈍傷合併脾臟撕裂
    傷、脾臟內出血、背部挫傷及左側第十一肋骨輕微骨折，並不是九十一年十一月
    二十八日衝突事件所造成等語；被告甲○○辯稱其只有搶原告己○○的柺杖鎖等
    語；被告丙○○則辯稱其未打傷原告等語，並均聲明駁回原告之訴。
三、原告等主張被告丁○○、乙○○、甲○○等人與不詳姓名之成年男子，於九十一
    年十一月二十八日下午四時十分許，在彰化縣埔心鄉○○村○○路三一０號、三
    一二號原告等住處門前，共同持木質棒球棍毆打原告等人，致原告丙○○受有右
    上臂挫傷合併腫脹及淤青六×八公分的傷害，己○○受有右眼瞼三．五×三公分
    皮下瘀血的傷害，戊○○受有腹部鈍傷合併脾臟撕裂傷、脾臟內出血、頭部外傷
    、背部挫傷、左側第十一肋骨輕微骨折、枕部十二×十公分皮下血腫、左背部二
    十×十公分、十五×十公分皮下瘀血等傷害等情，為被告等所否認，並以前詞為
    辯。查被告丁○○、乙○○、甲○○夥同不詳姓名之成年男子，於九十一年十一
    月二十八日下午四時十分許，在彰化縣埔心鄉○○村○○路三一０號、三一二號
    原告等住處門前，先由被告乙○○、甲○○徒手毆打原告己○○，該不詳姓名之
    成年男子徒手毆打原告丙○○，致己○○受有右眼瞼三．五×三公分皮下瘀血的
    傷害，丙○○受有右上臂挫傷合併腫脹及淤青六×八公分的傷害，嗣由被告乙○○、甲○○及不詳姓名之成年男子徒手毆打原告戊○○，被告丁○○並以手將戊○○推倒在田裡，再由被告乙○○持木棒毆打戊○○，致戊○○受有腹部鈍傷合
    併脾臟撕裂傷、脾臟內出血、頭部外傷、背部挫傷、左側第十一肋骨輕微骨折、
    枕部十二×十公分皮下血腫、左背部二十×十公分、十五×十公分皮下瘀血等傷
    害的事實，有原告等提出的診斷證明書及驗傷診斷書等件在卷可稽，並經證人吳
    欣穎、劉鑾鴦於本院九十二年度易字第五一八號刑事案件審理中證述屬實。又被
    告等上述傷害犯行，經本院前述案號、台灣高等法院台中分院九十三年度上易字
    第六七五號刑事判決，處被告乙○○有期徒刑五月、被告丁○○、甲○○各有期
    徒刑三月確定在案，亦經本院調閱該案號刑事卷查核無誤。因此，原告等主張被
    告等共同傷害原告的事實，應認為真正。
四、按因故意或過失不法侵害他人之權利者，負損害賠償責任；數人共同不法侵害他
    人之權利者，連帶負損害賠償責任；不法侵害他人之身體或健康者，對於被害人
    因此喪失或減少勞動能力或增加生活上之需要時，應負損害賠償責任；不法侵害
    他人之身體、健康者，被害人雖非財產上之損害，亦得請求賠償相當之金額，民
    法第一百八十四條第一項前段、第一百八十五條第一項前段、第一百九十三條第
    一項及第一百九十五條第一項分別定有明文。本件被告等既與不詳姓名之成年男
    子共同故意不法侵害原告等的身體、健康，自應就原告等因此所受的損害，連帶
    負賠償責任。茲就原告等請求的各項損害賠償，分別審核如下：
（一）醫療費用的損害：原告戊○○、己○○、丙○○主張其等因受被告等的傷害，
      計各支出醫療費用八萬零九百十九元、三萬七千一百二十元、一萬三千零七十
      元，固據提出伍倫綜合醫院收據、童綜合醫院醫療費用明細表、免用統一發票
      收據及台灣省國術會損傷推拿整復委員會傷情說明書等件為證。惟其中九十二
      年三月十五日至五月十五日免用統一發票金額一千六百元，雖記載「由骨科醫
      師之處方藥方」，且證人即開立該發票之中藥房老闆庚○○亦證稱是原告戊○○拿骨科醫師處方來買藥等語。然究為何位骨科醫師的處方，不但發票上未為
      記載，即證人庚○○也證稱忘記了，參以童綜合醫院九十四年一月十八日（94
      ）童醫字第００六一號函稱原告戊○○於九十一年十二月六日入院急診後，依
      住院診斷於三個月後，若無發現其他併發症，可從事板模工作等語。可知原告
      戊○○於九十二年三月以後，其傷勢應已痊癒，無須再服用藥物，故其購買中
      藥即難認為經醫師指示，應屬非醫療上所必要，因此所支出費用自應予扣除。
      又前述傷情說明書所載負責人壬○○為台灣省國術會會員，並非醫師，此經證
      人壬○○證述明確，且原告戊○○所受脾臟撕裂傷、脾臟內出血、頭部外傷、
      肋骨骨折等傷害，業經醫院治療，觀其傷勢亦不宜推拿。而原告己○○所受傷
      害為右眼瞼三．五×三公分皮下瘀血，根本無須推拿，何況其受推拿部位為腰
      部及肩胛骨，也與所受傷害無關。因此，原告戊○○、己○○提出的傷情說明
      書所載金額七萬二千元、三萬六千元均非醫療上必要費用，亦應予扣除。至於
      原告丙○○支出的醫療費用，依其提出的伍倫綜合醫院收據記載，只有一千零
      七十元，並非一萬三千零七十元，故其請求醫療費用超過一千零七十元部分，
      並無證據證明，核屬無據。扣除上述非醫療上必要費用及無證據證明的金額，
      原告戊○○、己○○、丙○○得請求的醫療費用各為七千三百十九元、一千一
      百二十元、一千零七十元。
（二）不能工作的損害：原告戊○○主張其為板模師傅，並從事板模工程承包，每月
      平均有十一萬元的收入，因受被告等的傷害，致三年內無法工作，計受有三百
      九十六萬元的損害等語。查如前所述，依童綜合醫院函載，原告戊○○於九十
      二年三月以後，即可從事板模工作，可見其不能工作的時間，自其受傷至九十
      二年二月底止為三個月。原告主張其三年內無法工作等語，尚難採取。又證人
      辛○○、子○○及癸○○固證稱原告戊○○為板模師傅，並從事板模工程承包
      ，且板模師傅一天的工資為二千元，承包板模工程的利潤，扣除成本及工資後
      ，約每天二千元等語。然原告戊○○每月或每年收入究為多少，其並未提出所
      得稅申報資料或其他證據以資證明，實無從僅以其為板模師傅，並從事板模工
      程承包，且板模師傅一天的工資為二千元，承包板模工程的利潤約每天二千元
      ，即可認其每月平均有十一萬元的收入。然其確從事板模工程承包屬實，此並
      有被告乙○○提出的原告戊○○所有之板模存放照片為證，且承包板模工程的
      利潤約每天二千元，即每月六萬元，核亦符合常情，故原告戊○○每月不能工
      作的損害即應為六萬元。則其三個月不能工作的損害，合計即為十八萬元。至
      於原告己○○所受的傷害為右眼瞼三．五×三公分皮下瘀血，此實不影響其勞
      動能力，不致有不能工作的情形，故其主張受被告等的傷害，致七日無法工作
      等語，無從採信。因此，原告戊○○此部分請求，在十八萬以內，應予准許，
      超過十八萬元部分，於法無據，不應准許。而原告己○○此部分請求，則於法
      不合，不應准許。
（三）精神慰撫金：原告戊○○、己○○、丙○○主張其等遭受被告等人圍毆成傷，
      身心至為痛苦，因各請求精神慰撫金四百萬元、五十萬元、四十萬元，以資慰
      藉。本院斟酌原告戊○○現年五十一歲，國民小學畢業，從事板模工程承包，
      有房屋一棟，銀行存款一百餘萬元，因受被告等毆打，受有腹部鈍傷合併脾臟
      撕裂傷、脾臟內出血、頭部外傷、背部挫傷、左側第十一肋骨輕微骨折、枕部
      十二×十公分皮下血腫、左背部二十×十公分、十五×十公分皮下瘀血等傷害
      ；原告己○○現年四十三歲，高職肄業，從事販賣成衣工作，有房屋一棟，銀
      行存款四百餘萬元，因受被告等毆打，受有右眼瞼三．五×三公分皮下瘀血的
      傷害；原告丙○○現年七十五歲，不識字，有銀行存款七十餘萬元，因受被告
      等毆打，受有右上臂挫傷合併腫脹及淤青六×八公分的傷害；被告乙○○現年
      三十五歲，高職畢業，為送貨員兼從事推拿，每月收入二萬八千元；被告甲○○現年三十三歲，大學畢業，在台灣區農業合作社聯合社擔任課長，每月薪資
      約三萬四千元；被告丁○○現年六十八歲，不識字，無工作（此經兩造陳述在
      卷），等為兩造所不爭執的身分、地位及經濟狀況，認原告戊○○、己○○、
      丙○○分別請求四百萬元、五十萬元、四十萬元的慰撫金，尚嫌過高，應各核
      減為二十萬元、三萬元、三萬元，才為適當。因此，原告戊○○、己○○、丙○○此部分請求各超過二十萬元、三萬元、三萬元部分，不應准許。
（四）以上原告戊○○、己○○、丙○○各得請求賠償的金額合計為三十八萬七千三
      百十九元、三萬一千一百二十元、三萬一千零七十元。
五、從而，原告等依民法第一百八十四條第一項前段、第一百八十五條第一項、第一
    百九十三條第一項及第一百九十五條第一項規定，請求被告等連帶給付原告戊○○三十八萬七千三百十九元；連帶給付原告己○○三萬一千一百二十元；連帶給
    付原告丙○○三萬一千零七十元，及均自九十二年五月二十一日（起訴狀繕本送
    達被告翌日）起，至清償日止，按週年利率百分之五計算的利息，即有理由，應
    予准許。超過此部分金額的請求，則屬無據，應予駁回。
六、原告等勝訴部分，為所命給付金額未逾五十萬元的判決，依民事訴訟法第三百八
    十九條第一項第五款規定，應依職權宣告假執行。至於原告等敗訴部分，其假執
    行的聲請，即失所依據，應予駁回。
七、訴訟費用負擔的依據：民事訴訟法第七十九條、第八十五條第一項前段、第二項
    。
中　　　華　　　民　　　國　　九十四　　年　　　四　　　月　　　七　　　日
                                        民事第二庭
~B法　　　官　廖國佑
右為正本係照原本作成。
如對本判決上訴，應於判決送達後二十日內向本院提出上訴狀。
中　　　華　　　民　　　國　　九十四　　年　　　四　　　月　　　七　　　日
~B法院書記官　莊素美
